# 不构成业务的合并

提问人：于连 时间：2012-05-17 11:09:05
主要看收购时点是否构成业务。 “在B公司形成了生产经营能力后，是否可以按照企业合并准则来合并报表”：不能因B公司以后形成生产经营能力，再来调整此收购时点的会计处理；同样也不能在形成生产经营能力按企业合并来处理合并报表

回答人：chenyiwei
赞同此观点。

提问人：zico9999 时间：2012-05-17 12:54:46
陈版说过：企业合并会计强调的是对取得的被合并方权益的计量；资产购买则是强调运用取得成本来计量资产价值。两者考虑问题的角度不同。 那么，如果按照例子的事实，A公司在以后年度的合并报表编制过程中，都不需要把B公司的资产负债和权益过入合并底稿，而仅仅是在合并报表中确认： 借：矿区权益 ？（公允价值）假设 1000 万 贷：长期股权投资-B公司 800 少数股东权益200 B公司自被购买后，产生的收益和资产、负债均不计入合并报表？？有没有具体的例子，比如说购并时怎么做，以后年度合并时怎么处理？

回答人：chenyiwei
你的理解有偏差：“企业合并”与“资产购买”是相对应的一组概念，区别在于被购买方是否构成业务；而“合并报表”既可能对应于企业合并也可能对应于资产购买，还可能对应于自行新设的子公司，关键看报告期内有无控制

提问人：zico9999 时间：2012-05-17 19:40:52
那B公司的权益要抵消吗？还是根本不汇入底稿？

回答人：chenyiwei
赞同于连观点。合并报表编制的基本原则（如长期股权投资抵销和少数股权确认等）是一样的。

提问人：zico9999 时间：2012-05-17 22:30:21
另外，矿区权益在国内报表上列示在哪个项目？？

回答人：chenyiwei
根据所处阶段不同而有不同的列报方式。已取得采矿权的，列报为无形资产；尚在勘探过程中，尚未发现工业可采储量的，可作为在建工程或者其他非流动资产等。

提问人：zico9999 时间：2012-05-17 10:41:47
例子：国内A公司收购境外一矿业公司B股权80%，该矿业B公司现在只有“矿区权益”一项资产，即该公司目前只是在探矿阶段~~那么境内公司A在获取B公司的控制权后，由于B公司所拥有的资产不构成“业务”所需的“投入”和“加工处理过程”两项基本要素，因而不构成企业合并准则所指的一项“业务”~ 那么A公司在编制合并报表时，不执行企业合并准则，但执行合并报表准则， 所以：不确认商誉,按照B公司“矿区权益”的公允价值计入合并报表，相应增加少数股东权益~请问，在B公司形成了生产经营能力后，是否可以按照企业合并准则来合并报表？？

回答人：chenyiwei
回复 zico9999 的帖子
你的例子有问题？矿权和净资产的 100 ％公允价值为 1600 万，购买 80 ％权益也是付 1600 万？也就是多付了？如果是，则真正的公允价值实际上是 2000 万。抵销分录：借矿区权益 1400 万（ 2000 － 600 ），借B公司帐面各净资产项目 600 万，贷长投 1600 万，贷少数股权 400 万（2000*20%）。

回答人：chenyiwei
回复 zico9999 的帖子
非同一控制下合并和资产购买的合并报表层面，对被购买方的可辨认资产都需要调整到购买日公允价值计量，都是不需要确认资本公积的。
但是，非同一控制下企业合并中，在合并报表层面，需就被购买方各项可辨认资产、负债的购买日公允价值和计税基础之间的差异确认递延所得税负债，相应调整商誉或者负商誉；而在资产购买中，基于“初始确认豁免”的原则，在合并报表层面无需确认递延所得税。

回答人：chenyiwei
回复 zico9999 的帖子
1 、你说的这种情况，确实是确认为企业合并更加恰当。其依据是IFRS 3的B10段：
An integrated set of activities and assets in the development stage might not have outputs. If not, the acquirer should consider other factors to determine whether the set is a business. Those factors include, but are not limited to, whether the set: (a) has begun planned principal activities; (b) has employees, intellectual property and other inputs and processes that could be applied to those inputs; (c) is pursuing a plan to produce outputs; and (d) will be able to obtain access to customers that will purchase the outputs. Not all of those factors need to be present for a particular integrated set of activities and assets in the development stage to qualify as a business. 我理解合并报表层面确认的“无形资产”应为矿权。被购买方是否构成业务，主要差异是：（ 1 ）是否确认商誉和递延所得税负债；（ 2 ）各单项可辨认资产、负债的购买日公允价值的确定，是以购买总价按照相对公允价值比例分配，还是按照其自身的公允价值确认。

提问人：zico9999 时间：2012-05-18 21:51:21
比如说被合并企业账面存货 1000 ，公允价值1200~~非同一控制下企业合并的话，首先是合并底稿中存货价值调增 200 ，不调资本公积？？

回答人：chenyiwei
把公允价值调整和长期投资／净资产抵销放在一笔抵销分录中做也完全可以，并不必然要通过资本公积过渡。

提问人：zico9999 时间：2012-05-20 07:50:26
谢谢陈版~感觉最近脑子乱的很~还想确认下，如果没有商誉~不构成业务的合并和非同一控制下企业合并的合并报表处理应该是一样的吧~~

回答人：chenyiwei
还有一项较大的差异是：非同一控制下合并中，需就被购买方可辨认净资产的公允价值和计税基础之间的暂时性差异确认递延所得税，但不构成业务的资产购买中不能确认递延所得税。

提问人：zico9999 时间：2012-05-21 13:12:23
陈版：在长期股权投资的初始确认上，是不是也有差异啊~~~各项直接费用，税金是否计入？

回答人：chenyiwei
是。不过这条差异显得多余和没有必要。现在财政部正在启动对准则的修订，我们已经向财政部建议统一各种情况下长期股权投资成本的确认方法。

提问人：zico9999 时间：2012-07-17 14:31:57
谢谢：）陈版！也就是说，只要满足了投入，加工处理的条件，没有产出也是可以作为企业合并处理的！即便投入和加工处理条件在收购时点还未实际发生，但相关的活动或计划已经证明将采取这一行动？如果构成企业合并，那么被收购方的原有可辨认资产都需要按照自身的公允价值在合并报表中重新确认？

回答人：chenyiwei
可以这样理解。

提问人：zico9999 时间：2012-07-18 10:02:58
陈版：这样看来不构成业务的合并在实务中很难运用啊，具体该怎么掌握呢？ 另外，如果合并中新增一块矿权--无形资产，是否要在合并报表层面增加摊销金额？根据矿业企业的特点，是否可以把此矿权与该子公司的其他矿区权益一样从正式商业性生产开始之日起，进行摊销？

回答人：chenyiwei
1 、本案例中，如果仅仅是一项采矿权，尚未开始进行矿区建设（包括必要的准备活动），则不构成业务。 2 、在合并报表层面增加摊销金额，与该子公司的其他矿区权益采用同样的摊销政策。

提问人：zico9999 时间：2012-07-18 10:13:15
同样的，如果合并中按照公允价值调整原有资产的价值，在合并报表层面是否对这些资产要增加折旧和摊销额？？

回答人：chenyiwei
是。

提问人：zico9999 时间：2012-7-23 16:57:53
陈版：我觉得此次收购需要的是“判断”，所以我写了一个大概的会计处理差异分析，望您指导！

回答人：chenyiwei
基本上可以这样理解。

提问人：zico9999 时间：2012-07-24 09:36:34
万分感谢啊！！我现在最担心的就是评估下来的公允价值~~因为涉及上市公司，等收购完成我会取消权限~

回答人：chenyiwei
回复 cheerfullife 的帖子
因为被购买方不构成业务，所以这是资产购买而不是企业合并。相应地不会调整商誉或者资本公积，而是将对价总额按各项可辨认资产、负债的相对公允价值比例分配后得到各单项资产、负债的入账价值（《讲解 2010 》P309）。对于矿业公司而言，由于其未来现金流量高度依赖于具有不可替代性的特定可辨认资产（采矿权），除此之外其他的资产都不重大，因此也可以认为所有的收购溢价都归属于采矿权，调整采矿权在合并报表层面的价值。

回答人：chenyiwei
回复 zico9999 的帖子
或者也可以这样理解：因为该矿已经投入建设或者开采，因此可以认为构成业务。但由于如前所述的原因，不应存在独立于可辨认资产以外的商誉。因此，该业务的公允价值应当等于其所包含的各项资产、负债的公允价值之和。由于业务的整体公允价值通过交易确定，有客观证据可以验证，因此将交易总价扣除其他不重大的资产、负债的公允价值之后的差额就应当是采矿权的公允价值，这是比估值技术更可靠的证据。

提问人：zico9999 时间：2013-01-07 10:37:16
陈版：假设收购子公司股权后，相关款项支付条件如下： 1 、协议日支付 5000 万美元， 2 、待被收购企业开采出第一桶矿石后再行支付 1000 万美元~~那么，请问这 1000 万美元的支付形成负债吗？？即现时义务还是潜在义务？？

回答人：chenyiwei
根据勘探情况判断。如果基本肯定将会实现的，则这只是对支付时间的安排，而不是或有对价；如果存在不确定性的，则按照或有对价处理，按照其购买日的公允价值计入合并成本。

提问人：松虚子 时间：2013-09-24 15:24:53
两个问题： 1 、那是否同一控制下不形成业务的合并也必须用公允价值进行各项资产、负债的计量？ 2 、如果产生股权投资差额，因为是不形成业务的合并那么就不能够放入商誉当中，那这种情况是否调整记入“矿区权益”等资产当中，如果是负商誉也是放置到相关资产中吗？

回答人：chenyiwei
1 、是。 2 、对于购买采矿公司，建议先分别确定除了矿业权以外其他资产、负债在购买日的公允价值，交易总价减去其他资产、负债的公允价值后，剩余部分全部归入矿业权的初始计量金额中。类似问题在本版面上讨论过。

提问人：幽灵天皇 时间：2015-07-06 21:42:59
我想请问一下版主 目前我们接手的一个公司 他主要是一个基金管理公司 主要业务是作为基金管理人 其控股股东在外设立了一个个人独资企业 基金公司将一部分业务转给个人独资企业 目前公司有准备挂牌三板 因同业竞争原因准备将个人独资企业的基金管理业务均出让给基金公司，该业务已经运作了一年，后续转让拟让具有证券资格的事务所进行评估按照公允转让，转让后该个人独资企业不再有任何业务，仅剩货币资金和应交税费，后续准备未来注销该个人独资企业 目前的问题是： 1 、该业务是否构成业务合并，是否可以合并个人独资企业报表 2 、如果构成合并，母公司报表该如何处理，是作为其他流动资产按照评估的公允价值入账，还是冲减资本公积或未分配利润？

回答人：chenyiwei
如果接收基金管理业务所需资质、人员和资产负债等，则应认为属于业务合并。如果明确是同一控制下合并的，则资产负债按原账面价值入账，差额调整资本公积。

提问人：ken_dream 时间：2017-01-03 10:39:21
请教陈版：
不构成业务的企业合并中，评估产生的税会差异不确认递延税的情况下，后续持续摊销评估增值时，是否需要做递延税处理？ 合并报表的后续计量中，由于评估增值的持续摊销影响税前的利润总额，如果不做“所得税费用-递延所得税费用”的处理，会导致“所得税费用”和“利润总额”不匹配；如果初始“合并”时不确认递延所得税负债，后续计量时单独做“所得税费用-递延所得税费用”的处理（保证所合并层面得税费用和利润总额的匹配），会导致未来税会差异消失（比如处置掉相关资产）时，递延所得税资产/负债没办法消化。
谢谢陈版

回答人：chenyiwei
既然初始确认时因为“初始确认豁免”而没有确认递延所得税，那么后续折旧、摊销的影响（暂时性差异的转回）也不确认递延所得税。